【裁判字號】    98,訴,418
【裁判日期】    980630
【裁判案由】    違反毒品危害防制條例
【裁判全文】
臺灣嘉義地方法院刑事判決               98年度訴字第418號
公  訴  人  臺灣嘉義地方法院檢察署檢察官
被      告  乙○○
指定辯護人  王正明律師
上列被告因違反毒品危害防制條例案件，經檢察官提起公訴（98
年度偵字第682 號），本院判決如下：
    主  文
乙○○犯如附表所示伍罪，均累犯，各處如附表所示之刑。應執
行有期徒刑捌年陸月；扣案甲基安非他命貳拾壹包（鑑定編號Ａ
１至Ａ）均沒收銷燬之；扣案上開甲基安非他命之外包裝袋貳
拾壹個、空夾鏈袋柒拾個、門號0000000000號行動電
話ＳＩＭ卡壹張，均沒收；販賣第二級毒品所得新台幣陸仟伍佰
元沒收，如全部或一部不能沒收時，以其財產抵償之。
    事  實
一、乙○○前因恐嚇危害安全及重利案件，經臺灣新竹地方法院
    以93年度竹簡字第822 號判決判處應執行有期徒刑4 月，如
    易科罰金以銀元3 百元折算1 日確定，於民國94年6 月21日
    易科罰金執行完畢。詎猶不知悔改，明知甲基安非他命係毒
    品危害防制條例所規定禁止販賣之第二級毒品，仍基於販賣
    第二級毒品之各別犯意，多以門號0000000000號行動電話做
    為聯絡工具，於附表所示之時、地，販賣如附表所示金額之
    甲基安非他命予甲○○、張銘方共計5 次。經警方實施通訊
    監察，並於98年1 月16日11時15分許，經被告同意執行搜索
    ，在其使用之車牌號碼7R-6796 號自用小客車內扣得乙○○
    所有供販賣用之甲基安非他命21包（扣押物品目錄表原記載
    16包，經送鑑定拆封檢視、鑑驗後，實際含甲基安非他命成
    分者為21包，詳見後述）、用以聯絡販賣甲基安非他命之門
    號0000000000號行動電話SIM 卡1 張、空夾鏈袋70個等物，
    而查悉上情。
二、案經雲林縣警察局北港分局報請臺灣嘉義地方法院檢察署檢
    察官偵查起訴。
    理  由
一、證據能力部分：
    刑事訴訟法第159 條之5 明定：「被告以外之人於審判外之
    陳述，雖不符前四條之規定，而經當事人於審判程序同意作
    為證據，法院審酌該言詞陳述或書面陳述作成時之情況，認
    為適當者，亦得為證據。」、「當事人、代理人或辯護人於
    法院調查證據時，知有第159 條第1 項不得為證據之情形，
    而未於言詞辯論終結前聲明異議者，視為有前項之同意。」
    ，其立法理由在於傳聞證據未經當事人之反對詰問予以核實
    ，乃排斥其證據能力。惟當事人如放棄對原供述人之反對詰
    問權，於審判程序表示同意該等傳聞證據可作為證據，此時
    法院除認該傳聞證據欠缺適當性外，自可承認其證據能力。
    查被告及辯護人於本案言詞辯論終結前，對於證人甲○○、
    張銘方於警詢中所為證述，以及通訊監察譯文、內政部警政
    署刑事警察局鑑定書等後述各項言詞及書面供述證據，均未
    就證據能力加以爭執，復經本院於審判期日逐一提示予公訴
    人、被告及辯護人等表示意見，本院審酌該等供述證據作成
    時之情況，並無不法情事，與本案待證事實間復具有相當之
    關聯性，以之為本案證據並無不當，自有證據能力，而得採
    為本件認定犯罪事實之基礎。
二、認定犯罪事實所憑證據及理由：
    訊據被告對於上揭販賣甲基安非他命予甲○○、張銘方之犯
    罪事實，於本院審理中均坦承不諱（見本院卷第62、182 、
    191 至193 頁）。核與甲○○、張銘方於警詢及偵查中證述
    之交易情節大致相符（見警卷第6 至9 頁，偵卷第8 至10、
    37至40、78至79頁）；而被告確曾以其持用之0000000000號
    行動電話與甲○○持用之0000000000號行動電話、張銘方持
    用之0000000000號行動電話相互聯繫，為附表編號1 、3 、
    4 、5 之甲基安非他命交易，復有本院97年度聲監字第499
    號、97年度聲監續字第408 號通訊監察書，以及被告持用之
    上開行動電話通訊監察譯文暨雙向通聯紀錄在卷可佐（見警
    卷第28頁、偵卷第31至32頁、本院卷第100 至103 頁以及外
    放證物）；另甲○○、張銘方均曾因施用甲基安非他命經本
    院判刑確定，有渠等之臺灣高等法院被告前案紀錄表、本院
    98年度嘉簡字第541 號刑事簡易判決書、90年度簡字第884
    號刑事簡易判決書附卷可稽（見本院卷第77至79、81至87頁
    ），足見渠等確有施用甲基安非他命之習慣，故甲○○、張
    銘方證稱曾於附表所述時、地分別向被告購買甲基安非他命
    ，應堪採信。此外，並有雲林縣警察局指認犯罪嫌疑人紀錄
    表2 份，搜索扣押筆錄、扣押物品目錄表、扣押物品收據各
    1 份在卷可佐（見警卷第10、15至21頁，偵卷第41頁），以
    及甲基安非他命21包、門號0000000000號行動電話SIM 卡1
    張、空夾鏈袋70個等物扣案可憑。綜上堪認被告具任意性之
    自白與事實相符，本件事證明確，應予依法論科。
三、論罪科刑：
(一)按毒品危害防制條例第4 條等條文雖於98年5 月5 日經立法
    院三讀通過，並於同年月20日經總統公布，惟該修正條文並
    未規定施行日期；中央法規標準法第13條規定：「法規明定
    自公布或發布日施行者，自公布或發布日起算至第3 日發生
    效力。」，係以法規明定自公布或發布日施行者始有適用；
    惟本次修正毒品危害防制條例相關條文並未為該等規定，故
    與中央法規標準法第13條尚屬有間，應回歸中央法規標準法
    第14條之規定，即法規特定有施行日期，或以命令特定施行
    日期者，自該特定日起發生效力。此次毒品危害防制條例修
    正時，既未修正第36條明定施行日期，自應適用現行有效之
    同條例第36條規定，自修正公布後6 個月即98年11月20日始
    生效施行（98年6 月18日召開之臺灣高等法院暨所屬法院因
    應新修正毒品危害防制條例施行法律研討會研討結果參照）
    。新修正之毒品危害防制條例相關條文，於本件判決時既尚
    未生效，自不生新舊法比較適用問題，合先敘明。
(二)經查：
 1、甲基安非他命係毒品危害防制條例第2 條第2 項第2 款所定
    之第二級毒品，依法不得販賣，是核被告如附表5 次所為，
    均係犯同條例第4 條第2 項之販賣第二級毒品罪。其持有第
    二級毒品甲基安非他命之低度行為，應為販賣之高度行為所
    吸收，不另論罪。
 2、又被告前因恐嚇危害安全及重利案件，經臺灣新竹地方法院
    以93年度竹簡字第822 號判決判處應執行有期徒刑4 月，如
    易科罰金以銀元3百 元折算1 日確定，於94年6 月21日易科
    罰金執行完畢，有其臺灣高等法院被告前案紀錄表在卷可稽
    ，其於受徒刑之執行完畢後，5 年以內故意再犯本件有期徒
    刑以上之5 罪，均應依刑法第47條第1 項之規定論以累犯，
    並加重其刑，惟其所犯之販賣第二級毒品罪法定本刑為無期
    徒刑部分，依法不得再予加重。
 3、94年2 月2 日修正公布之刑法刪除第56條所定連續犯之規定
    ，係將本應各自獨立評價之數罪，回歸本來就應賦予複數法
    律效果之原貌；而所謂「集合犯」是指立法者所制定之犯罪
    構成要件中，本就預定有數個同種類之行為將反覆實行之犯
    罪而言，將各自實現犯罪構成要件之多數行為，解釋為集合
    犯，而論以一罪；是以對於集合犯，必須從嚴解釋，以符合
    立法者之本意；觀諸毒品危害防制條例所定之販賣毒品罪之
    構成要件文義，實無從認定立法者本即預定該犯罪之本質，
    必有數個同種類行為而反覆實行之集合犯行，故販賣毒品罪
    ，難認係集合犯；因此，就刑法修正施行後多次販賣毒品之
    犯行，採一罪一罰，始符合立法本旨（最高法院97年度台上
    字第873 號、97年度台上字第1060號判決意旨參照）。本件
    被告所為如附表所示之5 次販賣第二級毒品甲基安非他命行
    為，販賣對象、地點不盡相同，各次販賣之時間分別間隔1
    日至10日不等，且依證人甲○○、張銘方之證述以及卷附通
    訊監察譯文，可知購買毒品者多係在欲購買毒品時先行與被
    告電話聯繫，約定交易之毒品金額、時間、地點後，再為交
    易行為，堪認被告所為各次犯行，在刑法評價上，應各具獨
    立性，而非屬集合犯；公訴意旨認被告各次販賣第二級毒品
    行為應依集合犯論以一罪，尚有誤解。被告所犯販賣第二級
    毒品5 罪，均犯意各別，行為互殊，應予分論併罰。
 4、又辯護人雖請求依刑法第59條酌減被告之刑，惟刑法第59條
    規定：「犯罪之情狀顯可憫恕，認科以最低度刑仍嫌過重者
    ，得酌量減輕其刑。」本條係關於裁判上減輕之規定，必於
    審酌一切之犯罪情狀，在客觀上顯然足以引起一般同情，認
    為縱予宣告法定最低刑度猶嫌過重者，始有其適用（最高法
    院38年台上字第16號、45年台上字第1165號、51年台上字第
    899 號判例參照）；刑法第59條所謂「犯罪之情狀可憫恕」
    ，自應以裁判者審酌刑法第57條各款所列事項以及其他一切
    與犯罪有關之情狀之結果，認其犯罪可憫恕之情狀較為明顯
    者為條件（刑法第59條94年2 月2 日修正理由參照）。參以
    被告現年35歲，正值青壯，自述為國中畢業，前係從事填補
    磁磚縫隙工作（見本院卷第193 頁），依其年齡、智識程度
    觀之，並非無謀生能力，雖其本件所為如附表所示各次販賣
    第二級毒品之數量均非鉅，惟販賣次數合計達5 次，以販賣
    第二級毒品法定本刑為7 年以上有期徒刑觀之，並無情輕法
    重之憾。是本院審酌刑法第57條各款所列事項以及其他一切
    與犯罪有關之情狀後，認被告所為本件販賣第二級毒品犯行
    ，並無明顯可憫恕之情狀，辯護人請求依刑法第59條酌量減
    輕其刑，尚無足採。
(三)爰依被告之供述（見本院卷第193 頁）及卷附臺灣高等法院
    被告前案紀錄表，審酌：被告為國中畢業之智識程度，前係
    從事填補磁磚縫隙工作、與母親及女兒同住之生活狀況，有
    違反麻醉藥品管理條例、藥事法、公共危險、重利及恐嚇危
    害安全等前案紀錄之素行，販賣甲基安非他命，戕害國民身
    心健康，惡性非輕，惟犯後於本院審理中尚能坦承全部犯行
    ，態度良好，已見悔意等一切情狀，並參酌公訴人求處被告
    應執行有期徒刑8 年6 月之意見（見本院卷第194 頁），就
    被告所犯各罪分別量處如附表所示之刑，並定其應執行之刑
    如主文所示，以資懲儆。
(四)沒收部分：
 1、按以營利為目的販入毒品，經多次販賣後，持有剩餘毒品被
    查獲，其各次販賣毒品行為固應併合處罰，惟該持有剩餘毒
    品之低度行為，應僅為最後一次販賣毒品之高度行為所吸收
    ，不另論罪，則就該查獲之剩餘毒品，自只能於最後一次販
    賣毒品罪宣告沒收銷燬（最高法院98年度台上字第1063號、
    98年度台上字第738 號判決意旨參照）。扣案之甲基安非他
    命，扣押物品目錄表原雖記載16包，惟經本院送內政部警政
    署刑事警察局鑑定結果，經拆封檢視實際共計24包，其中鑑
    定編號A1至A21 均含甲基安非他命成分，編號A22 白色粉末
    不含毒品成分，A23 、A24 則為乾淨塑膠空袋，有內政部警
    政署刑事警察局98年6 月11日刑鑑字第0980068308號鑑定書
    在卷可佐（見本院卷第149 至150 頁）；是上開鑑定編號A1
    至A21 之甲基安非他命21包，均應依毒品危害防制條例第18
    條第1 項前段之規定，於被告所犯最後一次販賣第二級毒品
    罪所處主刑項下併予宣告沒收銷燬之。
 2、犯毒品危害防制條例第4 條之罪者，其供犯罪所用或因犯罪
    所得之財物均沒收之，如全部或一部不能沒收時，追徵其價
    額或以其財產抵償之，毒品危害防制條例第19條第1 項定有
    明文。該等財物如已扣押，僅諭知沒收為已足（最高法院96
    年度台上字第7507號判決意旨參照）。又倘犯罪所得之財物
    為新台幣時，因其本身即為我國現行貨幣價值之表示，不發
    生追徵其價額之問題（最高法院96年度台上字第1828號判決
    意旨參照）。扣案上開甲基安非他命之外包裝袋21個，係被
    告所有供販賣第二級毒品所用之物；另扣案門號0000000000
    號行動電話SIM 卡1 張，申辦名義人雖非被告，然係由友人
    贈送予被告，為被告所有等情，業據其供述在卷（見本院卷
    第185 頁），且係被告為附表編號1 、3 、4 、5 販賣第二
    級毒品行為時之聯絡工具，有前述通訊監察譯文、雙向通聯
    紀錄在卷可佐（附表編號2 部分則無證據足認被告係使用上
    開電話作為聯絡工具）；均應依毒品危害防制條例第19條第
    1 項前段規定，於被告所犯相關各罪所處主刑項下併予宣告
    沒收。另被告98年1 月16日為警查獲時扣得之現金3,400 元
    ，被告否認為其販賣毒品所得（見本院卷第185 頁），參以
    被告為警查獲時距離其為附表最後一次犯行之時間，已間隔
    近半個月，自難遽認扣案之3,400 元包含被告本件各次販賣
    甲基安非他命所得，故應認被告如附表所示各次販賣第二級
    毒品所得均未扣案，均應依前引毒品危害防制條例第19條第
    1 項之規定，於被告所犯各罪所處主刑項下分別宣告沒收，
    如全部或一部不能沒收時，各以其財產抵償之。至扣案空夾
    鏈袋70個，則係被告所有預備供販賣第二級毒品所用之物，
    業據其供承在卷（見本院卷第185 頁），應依刑法第38條第
    1 項第2 款之規定，併予宣告沒收。
 3、另刑罰法令關於沒收之規定，兼採職權沒收主義與義務沒收
    主義，義務沒收又可分為絕對義務沒收與相對義務沒收，後
    者指供犯罪所用、預備用或因犯罪所得，以屬於被告所有者
    為限，始應予以沒收，例如毒品危害防制條例第19條第1 項
    前段是（最高法院93年度台上字第5418號判決意旨參照）。
    被告為附表編號1 、3 、4 、5 之販賣第二級毒品犯行時，
    搭配門號0000000000號行動電話SIM 卡使用之手機，序號為
    000000000000000 ，有雙向通聯紀錄在卷足稽（見本院卷外
    放證物），該手機未據扣案，亦無證據足認係被告所有之物
    ，自不得予以沒收。另扣案之手機3 支（序號分別為000000
    000000000 、000000000000000 、000000000000000 ，見本
    院卷第185 頁）、門號0000000000及0000000000號行動電話
    SIM 卡各1 張，以及經送驗無毒品成分鑑定編號為A22 之白
    色粉末1 包暨編號為A23 、A24 之乾淨塑膠空袋，均無證據
    足認與本件販賣第二級毒品犯行相關；扣案e 香飄噴霧罐1
    支，雖係被告為警查獲時用以藏置甲基安非他命之物，但與
    本件犯罪並無直接關連，爰均不予宣告沒收，附此敘明。
據上論斷，應依刑事訴訟法第299 條第1 項前段，毒品危害防制
條例第4 條第2 項、第18條第1 項前段、第19條第1 項，刑法第
11條、第47條第1 項、第51條第5 款、第38條第1 項第2 款，判
決如主文。
本案經檢察官楊騏嘉到庭執行職務。
中    華    民    國    98    年    6     月    30    日
                  刑事第三庭 審判長法  官  陳仁智
                                   法  官  鄭雅文
                                   法  官  陳蒨儀
以上正本證明與原本無異。
如不服本判決應於收受判決後10日內向本院提出上訴書狀，並應
敘述具體理由；其未敘述上訴理由者，應於上訴期間屆滿後20日
內向本院補提理由書（均須按他造當事人之人數附繕本）「切勿
逕送上級法院」。
中    華    民    國    98    年    6    月    30    日
                                   書記官  楊國色
附錄本判決論罪法條：
毒品危害防制條例第4 條第2 項
製造、運輸、販賣第二級毒品者，處無期徒刑或7 年以上有期徒
刑，得併科新臺幣7 百萬元以下罰金。
5百萬元以下罰金。
附表：
┌──┬────────┬─────────────┬───────────────┐
│編號│ 交易時間、地點 │交易方式、內容            │所犯罪名及宣告刑              │
│    │                │                          │                              │
├──┼────────┼─────────────┼───────────────┤
│1.  │97年12月17日上午│被告以其持用之門號00000000│販賣第二級毒品，累犯，處有期徒│
│    │11時10分許，在嘉│17號行動電話與甲○○持用之│刑7 年4 月；扣案空夾鏈袋70個、│
│    │義市○○○路與南│0000000000號行動電話聯繫後│門號0000000000號行動電話SIM 卡│
│    │京路交岔路口之工│，相約於左列時、地販賣1 千│1 張，均沒收；販賣第二級毒品甲│
│    │地              │元之甲基安非他命予甲○○  │基安非他命所得新台幣1 千元沒收│
│    │                │                          │，如全部或一部不能沒收時，以其│
│    │                │                          │財產抵償之                    │
├──┼────────┼─────────────┼───────────────┤
│2.  │97年12月18日晚上│被告於左列時、地販賣1 千元│販賣第二級毒品，累犯，處有期徒│
│    │某時，在嘉義縣水│之甲基安非他命予張銘方    │刑7 年4 月；扣案空夾鏈袋70個均│
│    │上鄉○○村○○街│                          │沒收；販賣第二級毒品甲基安非他│
│    │6 巷8 號巷口附近│                          │命所得新台幣1 千元沒收，如全部│
│    │之7-ELEVEN便利商│                          │或一部不能沒收時，以其財產抵償│
│    │店              │                          │之                            │
├──┼────────┼─────────────┼───────────────┤
│3.  │97年12月19日11時│被告以其持用之門號00000000│販賣第二級毒品，累犯，處有期徒│
│    │45分許，在嘉義縣│17號行動電話與張銘方持用之│刑7 年4 月；扣案空夾鏈袋70個、│
│    │水上鄉民生村成功│0000000000號行動電話聯繫後│門號0000000000號行動電話SIM 卡│
│    │街6 巷8 號巷口附│，相約於左列時、地販賣3 千│1 張，均沒收；販賣第二級毒品甲│
│    │近之7-ELEVEN便利│元之甲基安非他命予張銘方  │基安非他命所得新台幣3 千元沒收│
│    │商店            │                          │，如全部或一部不能沒收時，以其│
│    │                │                          │財產抵償之                    │
├──┼────────┼─────────────┼───────────────┤
│4.  │97年12月27日下午│被告以其持用之門號00000000│販賣第二級毒品，累犯，處有期徒│
│    │某時，在嘉義市新│17號行動電話與甲○○持用之│刑7 年4 月；扣案空夾鏈袋70個、│
│    │民路與世賢路交岔│0000000000號行動電話聯繫後│門號0000000000號行動電話SIM 卡│
│    │路口之7-ELEVEN便│，相約於左列時、地販賣1 千│1 張，均沒收；販賣第二級毒品甲│
│    │利商店          │元之甲基安非他命予甲○○  │基安非他命所得新台幣1 千元沒收│
│    │                │                          │，如全部或一部不能沒收時，以其│
│    │                │                          │財產抵償之                    │
├──┼────────┼─────────────┼───────────────┤
│5.  │98年1 月2 日晚上│被告以其持用之門號00000000│販賣第二級毒品，累犯，處有期徒│
│    │8 時25分許，在嘉│17號行動電話與甲○○持用之│刑7 年4 月；扣案第二級毒品甲基│
│    │義市○○路之義美│0000000000號行動電話聯繫後│安非他命21包（鑑定編號A1至A21 │
│    │商店            │，相約於左列時、地販賣5 百│）均沒收銷燬之；扣案上開第二級│
│    │                │元之甲基安非他命予甲○○  │毒品甲基安非他命外包裝袋21個、│
│    │                │                          │空夾鏈袋70個、門號0000000000號│
│    │                │                          │行動電話SIM 卡1 張，均沒收；販│
│    │                │                          │賣第二級毒品甲基安非他命所得新│
│    │                │                          │台幣5 百元沒收，如全部或一部不│
│    │                │                          │能沒收時，以其財產抵償之      │
└──┴────────┴─────────────┴───────────────┘


司法院資訊處製作；財團法人民間司法改革基金會備份。
